【裁判字號】    90,訴,1969
【裁判日期】    901226
【裁判案由】    偽證
【裁判全文】
臺灣板橋地方法院刑事判決                          九十年度訴字第一九六九號
    公  訴  人  臺灣板橋地方法院檢察署檢察官
    被      告  甲○○
    選任辯護人  黃子素律師
                張佳瑜律師
右列被告因偽證案件，經檢察官提起公訴（九十年度偵字第一三九四一號），本院判
決如左：
    主  文
甲○○證人，於執行審判職務之公署審判時，於案情有重要關係之事項，供前具結，
而為虛偽陳述，處有期徒刑伍月，緩刑貳年。
    事  實
一、甲○○與賴儷芬共同出資經營位於臺北縣板橋市○○路○段二五三號之麗明診所
    ，由甲○○之叔叔林冠東擔任診所名義負責人，賴儷芬則擔任實際業務執行人，
    負責聘僱醫師、護士、行政人員之權責。而賴儷芬明知曾民義未取得合法醫師資
    格，竟共同基於執行醫療業務之犯意，自民國八十九年八月十四日起，以每小時
    薪資新臺幣（下同）一千七百元，僱用曾民義在上址為病患看診，從事外科如狐
    臭、包皮、雙眼皮、眼袋開刀、拆線及抽脂之工作，嗣於八十九年八月二十四日
    上午為臺北縣政府衛生局當場查獲曾民義在現場工作，又於同年十一月九日經臺
    灣板橋地方法院檢察署檢察官再度搜索現場時，扣得賴儷芬僱用曾民義之筆記本
    及人事資料卡各一份等情，賴儷芬因而涉嫌違反醫師法第二十八條第一項之罪名
    ，該案經臺灣板橋地方法院檢察署檢察官以九十年度偵字第五七六○號起訴，由
    本院以九十年度易字第一八七四號受理，嗣於該案偵查及審理中，賴儷芬辯稱伊
    非診所負責人，診所係甲○○醫師與伊共同出資合夥經營，甲○○醫師出資超過
    股份百分之五十，林冠東負責診所的醫療工作，伊負責診所之行政業務，曾民義
    係到診所找林冠東醫生應徵工作，剛好林冠東不在，伊與曾民義洽談，未僱用曾
    民義云云，其答辯意旨在於麗明診所僱用醫師需共同出資人甲○○同意，而甲○
    ○對於僱用曾民義擔任診所醫師一節完全不知情，據此推論賴儷芬並未僱用曾民
    義，詎甲○○為配合賴儷芬上開答辯，竟基於偽證之故意，於九十年七月十七日
    下午三時許，在上開案件於本院刑事第十八法庭審理時，經法官訊問「麗明診所
    僱用醫師是否需出資人共同同意，麗明診所是否有僱用被告曾名義擔任診所內醫
    師」於案情有重要關係事項供前具結，虛偽陳述證稱：「麗明診所僱用醫師必須
    要全體出資醫師開會同意，才可以任用」「麗明診所實際看診的醫師是林冠東及
    其他醫生，至於其他輪值醫生姓名，我並不記得，我並沒有實際在麗明診所看診
    ..... 至於曾民義我是今天才看過他，我並沒有聘用他」，經法官提示王進益、
    林松雄、蔡鎮鴻、鄭國才、賴銘忠、莊育煒、王禮鴻、俞文璽（以上九人除鄭國
    才確實係麗明診所之醫師外，其餘均為同日開庭庭期另案刑事被告）等九人姓名
    供甲○○指認時，甲○○指認「林松雄、鄭國才、莊育煒三人係麗明診所內醫生
    ，這三人我實際上並沒有看過，只是由賴儷芬在平常時間與我通電話時，跟我提
    到過麗明診所僱用醫生的事情」等語，欲使該案審判長誤認賴儷芬不能一人決定
    僱用醫師，進而推論出賴儷芬未曾僱用不具醫師資格之曾民義從事醫療行為，嗣
    經該案審判長當場拆穿，得知上情，並依職權告發。
二、案經本院告發移送臺灣板橋地方法院檢察署檢察官偵查起訴。
    理  由
一、訊據被告甲○○固坦承於右開時地供前具結而為前揭證詞，然矢口否認右揭犯行
    ，辯稱：並不是特別為賴儷芬辯解，當初是約定出資人同意才能僱請醫師，事後
    並沒有這樣做，實際情形並沒有經過我同意，主要決定人事僱用是賴儷芬，賴儷
    芬開庭前通知我到他律師事務所洽談作證之事，但我都沒有去，不知道他要我作
    證內容，出庭是因為法院傳喚我，我對整件事情不是很清楚，我對於麗明診所經
    營不清楚云云。然查：
（一）賴儷芬確有僱用曾民義行為、曾民義亦有在麗明診所執行醫療業務行為，此經
      該案中證人林冠東、劉怡萱、鄭國才等人證述明確，有臺灣板橋地方法院檢察
      署九十年度偵字第五七六○號、本院九十年度易字第一八七四號刑事案件查明
      在案，此有相關卷證資料附於上開卷宗及起訴書、判決書在卷足憑。
（二）賴儷芬為脫免上開罪責，辯稱：伊非診所負責人，診所係甲○○醫師與伊共同
      出資合夥經營，甲○○醫師出資超過股份百分之五十，林冠東負責診所的醫療
      工作，伊負責診所之行政業務，曾民義係到診所找林冠東醫生應徵工作，剛好
      林冠東不在，伊與曾民義洽談，未僱用曾民義云云，其答辯意旨在於麗明診所
      僱用醫師需共同出資人甲○○同意，而甲○○對於僱用曾民義擔任診所醫師一
      節完全不知情，據此推論賴儷芬並未僱用曾民義等情，有上開刑事判決足憑，
      詎甲○○為配合賴儷芬上開答辯，竟基於偽證之故意，於案情有重要關係事項
      供前具結，虛偽陳述證稱：「麗明診所僱用醫師必須要全體出資醫師開會同意
      ，才可以任用」「麗明診所實際看診的醫師是林冠東及其他醫生，至於其他輪
      值醫生姓名，我並不記得，我並沒有實際在麗明診所看診..... 至於曾民義我
      是今天才看過他，我並沒有聘用他」等語，藉此配合賴儷芬前開答辯，法官為
      確定被告是否確實參與麗明診所醫師之任用審查時，經法官提示王進益、林松
      雄、蔡鎮鴻、鄭國才、賴銘忠、莊育煒、王禮鴻、俞文璽（以上九人除鄭國才
      確實係麗明診所之醫師外，其餘均為當天另案之被告）等九人姓名供甲○○指
      認時，甲○○卻證述「林松雄、鄭國才、莊育煒三人係麗明診所內醫生，這三
      人我實際上並沒有看過，只是由賴儷芬在平常時間與我通電話時，跟我提到過
      麗明診所僱用醫生的事情」等語，亦在於使法官相信甲○○確實有參與麗明診
      所醫師之僱用審查，據此推論甲○○不知僱用曾民義，故賴儷芬亦未曾僱用曾
      民義等事實，然實則除鄭國才確實為麗明診所之醫師外，其餘八人均為該次法
      院庭期之刑事被告，此有該次刑事報到單、審理筆錄、證人結文、九十年七月
      十七日審理期日表在卷可稽，足見本件被告並未實際參與麗明診所醫師之僱用
      審查，就是否僱用曾民義等事實均不知情，其出庭而為證言，已有偽證故意甚
      明。
（三）綜上各節，被告實際上並未參與麗明診所內醫師之僱用審查，卻到庭為前開不
      實之證言，於本案審理時辯稱：當初是約定出資人同意才能僱請醫師，事後並
      沒有這樣做，實際情形並沒有經過我同意，主要決定人事僱用是賴儷芬云云，
      核與前開刑事案件作證內容相互矛盾，核其所辯，均為卸責之詞，不足採信。
（四）經查，上開賴儷芬所涉違反醫師法案件，法院認定賴儷芬是否有僱用曾民義一
      節，自屬案情有重要關係之事項，被告違背具結義務，於供前具結後，為虛偽
      陳述，被告犯行，事證明確，堪以認定。
二、被告係證人，於執行審判職務之公署審判時就案情有重要關係之事項，供前具結
    而為虛偽陳述，核其其所為，均係犯刑法第一百六十八條之偽證罪。爰審酌被告
    犯罪之動機、目的、手段、智識程度、所生危害及犯罪未能坦承犯行態度等一切
    情狀，量處如主文所示之刑。又查被告未曾受有期徒刑以上刑之宣告，有臺灣高
    等法院檢察署刑案紀錄簡覆表在卷可稽，且為小兒科醫師，有正當職業，因一時
    失慮，偶罹刑典，經此刑之宣告後，應知警惕而無再犯之虞，本院因認暫不執行
    其刑為當，併予以宣告緩刑二年，以啟自新。
據上論斷，應依刑事訴訟法第二百九十九條第一項前段，刑法第一百六十八條、第七
十四條第一款，判決如主文。
本案經檢察官方伯勳到庭執行職務
中      華      民      國       九十       年    十二    月   二十六   日
                                      臺灣板橋地方法院刑事第六庭
                                          法  官  徐  玉  玲
右正本證明與原本無異。
如不服本判決應於送達後十日內向本院提出上訴狀。
                                          書記官  陳  淑  芳
中      華      民      國       九十       年    十二    月   三十一   日
附錄本案論罪科刑法條全文
附錄本案所犯法條全文
中華民國刑法第一百六十八條
(偽證罪)
於執行審判職務之公署審判時或於檢查官偵查時，證人、鑑定人、通譯於案情有重要
關係之事項，供前或供後具結，而為虛偽陳述者，處七年以下有期徒刑。


司法院資訊處製作；財團法人民間司法改革基金會備份。
